【裁判字號】    98,訴,3020
【裁判日期】    990423
【裁判案由】    偽造文書等
【裁判全文】
臺灣臺中地方法院刑事判決              98年度訴字第3020號
公  訴  人  臺灣臺中地方法院檢察署檢察官
被      告  戊○○
選任辯護人  劉佳田律師
被      告  丙○○
上列被告等因偽造文書等案件，經檢察官提起公訴（97年度偵字
第28409 號、98年度偵字第15556 號、第18360 號），本院判決
如下：
    主    文
戊○○共同意圖為自己不法之所有，以詐術使人將本人之物交付
，累犯，處有期徒刑伍月，如易科罰金，以新臺幣壹仟元折算壹
日。
丙○○共同意圖為自己不法之所有，以詐術使人將本人之物交付
，處有期徒刑肆月，如易科罰金，以新臺幣壹仟元折算壹日。
    犯罪事實
一、戊○○前於民國93年間因恐嚇取財案件，經臺灣高等法院臺
    中分院以93年度上訴字第106 號判決判處有期徒刑8 月，並
    經最高法院以93年度台上字第3232號判決駁回上訴確定，於
    95年2 月18日縮刑期滿執行完畢，詎仍不知悔改，竟與丙○○、丁○○、乙○○（丁○○及乙○○由本院另行審結）及
    真實姓名年籍不詳綽號「卓董」之成年男子，共同基於意圖
    為自己不法所有之犯意聯絡，先由丙○○介紹乙○○與戊○○、丁○○認識，並合意給予報酬後由當時無資力之乙○○
    充任址設臺中市○區○○路559 號6 樓之3 「合碩有限公司
    」（下稱合碩公司）之人頭負責人，另在臺中市○區○○街
    495 號設置賣場，供作合碩公司經營販售3C家電之門市○○○○丁○○以「楊明勳」之名擔任上開門市之現場負責人，
    以向無交易往來記錄之廠商進貨，而於97年7 月16日，推由
    乙○○以合碩公司負責人之名義與禾聯國際股份有限公司（
    下稱禾聯公司）簽訂經銷商合約，經銷禾聯公司之商品，經
    禾聯公司承辦人員己○○至上開門市觀察後，誤認合碩公司
    確有經營賣場而不疑有詐，接受丁○○向其訂貨，並接續於
    97年7 月17日、19日，依約將丁○○所訂購總價值新臺幣（
    下同）335,200 元之冷氣、液晶電視等商品送至上開門市供
    其等販售。詎禾聯公司於97年8 月間即無法收取上開商品之
    貨款，戊○○、丙○○、丁○○、乙○○及真實姓名年籍不
    詳綽號「卓董」之成年男子等人亦均逃逸無蹤，嗣經禾聯公
    司發覺受騙而訴請究辦，始循線查悉上情。
二、案經禾聯公司訴由臺灣臺中地方法院檢察署檢察官偵查起訴
    。
    理    由
壹、程序方面
一、按被告以外之人於審判外之言詞或書面陳述，除法律有規定
    者外，不得作為證據，刑事訴訟法第159 條固定有明文，惟
    被告以外之人於審判外之陳述，雖不符同法第159 條之1至
    之4 規定，而經當事人於審判程序同意作為證據，法院審酌
    該言詞陳述或書面陳述作成時之情況，認為適當者，亦得為
    證據；又當事人、代理人或辯護人於法院調查證據時，知有
    第159 條第1 項不得為證據之情形，而未於言詞辯論終結前
    聲明異議者，視為有前項之同意，同法第159 條之5 亦定有
    明文。查本判決所引用下列其餘各項證據方法（除同案被告
    乙○○、丁○○於警詢時所述外，詳後述）之證據能力，被
    告戊○○及其選任辯護人於本院準備程序時均表示無意見，
    同意作為證據（見本院卷第47頁背面），且被告丙○○、被
    告戊○○及其選任辯護人、檢察官於本院審理中調查證據時
    ，知有刑事訴訟法第159 條第1 項不得為證據之情形，亦未
    於言詞辯論終結前聲明異議（見本院卷第119 頁背面至120
    頁背面），且本院審酌該等證據作成之客觀情況均無不當，
    並無不宜作為證據之情事，依刑事訴訟法第159 條之5 之規
    定，認均具有證據能力。
二、次按現行刑事訴訟法採行直接審理原則及言詞審理原則，並
    保障被告之反對詰問權，明定被告以外之人於審判外之言詞
    或書面陳述，除法律有規定者外，原則上不得作為證據。另
    為兼顧現實需要及真實之發現，乃本於例外從嚴之立場，許
    於具備必要性及可信性之特別情況下，例外地承認其有證據
    能力。刑事訴訟法第159 條之3 規定：「被告以外之人於審
    判中有下列情形之一，其於檢察事務官、司法警察官或司法
    警察調查中所為之陳述，經證明具有可信之特別情況，且為
    證明犯罪事實之存否所必要者，得為證據：一、死亡者。二
    、身心障礙致記憶喪失或無法陳述者。三、滯留國外或所在
    不明而無法傳喚或傳喚不到者。四、到庭後無正當理由拒絕
    陳述者。」其立法理由在於考量審判程序中，一旦發生事實
    上無從為直接審理之原因，如一概否定該陳述之證據適格，
    不免違背實體真實發現之訴訟目的，為補救採納傳聞法則，
    實務上所可能發生蒐證困難之問題，始例外地承認該審判外
    之陳述，得採為證據（最高法院95年度台上字第4333號判決
    參照）。查同案被告乙○○、丁○○於警詢中所述，固屬被
    告以外之人於審判外之言詞陳述。惟同案被告乙○○、丁○○經本院以證人身分依法傳、拘均未到庭，又證人即同案被
    告乙○○、丁○○與被告戊○○素無怨隙，則該等證人當無
    設詞構陷被告戊○○之可能，且其等於警詢之供述，均係在
    自由意識下所為，又為其等親身所經歷見聞，且警詢時離案
    發時間較近，記憶鮮明，應無誤記之情形，具有可信之特別
    情況，又為證明犯罪事實存否所必要，依刑事訴訟法第159
    條之3 規定，應有證據能力。
貳、實體方面：
一、訊據被告戊○○及丙○○均矢口否認有何詐欺之犯行，被告
    戊○○辯稱：伊沒有參與合碩公司之經營，也沒有在該公司
    上班，伊只知道卓董是丙○○的朋友，登記公司負責人是乙○○跟丁○○講的云云；被告丙○○則以：伊沒有介紹乙○○擔任合碩公司的人頭負責人，也沒有替卓董處理跟公司有
    關的事情，登記人頭負責人是乙○○自己跟卓董談的，伊沒
    有參與討論公司負責人的事情，乙○○為何會登記為合碩公
    司負責人伊也不知道等語置辯。惟查：
  (一)上開合碩公司於97年7 月16日，與禾聯公司簽訂經銷商合約
    ，經銷禾聯公司之商品，並由被告丁○○以「楊明勳」之名
    向禾聯公司訂貨，禾聯公司遂於97年7 月17日、19日，依約
    將被告丁○○所訂購總價值335,200 元之冷氣、液晶電視等
    商品送至上開臺中市○區○○街495 號門市供合碩公司販售
    等情，業據證人己○○於偵查中及本院審理時證述綦詳，並
    有經銷商合約書、臺中市政府營利事業登記證各1 份、禾聯
    公司銷貨單12張、「楊明勳」名片1 張、應收帳款對帳單3
    紙附卷可稽（見他字卷第13頁背面至第19頁背面、第34至42
    頁、第47至49頁），是此部分事實堪以認定。
  (二)雖被告戊○○、丙○○以上開情詞置辯，然查：(1)被告戊○○於偵查中供稱：是一個姓卓的人叫乙○○當負責人，經過
    情形是合碩公司本來的負責人不是乙○○，後來找乙○○當
    負責人，配合丁○○的賣場賣3C產品，伊只是介紹姓卓的人
    跟丁○○合作，姓卓的人是合碩公司的老闆，伊跟丙○○一
    樣是中間人，從頭到尾都是丙○○跟伊講公司的事，丙○○
    出公司跟人員，丁○○負責整個3C賣場，因當時乙○○說缺
    錢，伊就跟乙○○說可以跟丙○○討論看看，丙○○、姓卓
    的還有乙○○是一起的，丙○○就是介紹乙○○跟丁○○配
    合賣場等語（見97年度偵字第28409 號卷﹝下稱偵卷﹞第16
    6 、167 頁），而同案被告乙○○於警詢時供稱：是丙○○
    介紹伊去合碩公司擔任負責人，職務名稱是董事長，當初是
    丙○○先打電話叫伊到合碩公司的辦公室，再由彭政裕（後
    來經乙○○於偵查中當庭指認即為被告戊○○，見偵卷第16
    5 頁）、楊明勳（即同案被告丁○○）及丙○○3 人在辦公
    室裡面跟伊談當合碩公司負責人的事，談論時彭政裕沒有說
    酬勞如何計算，只說以後公司分紅裡計算，伊從頭到尾都沒
    有去了解公司的營運，都是楊明勳拿合約書給伊簽，伊就簽
    名了，在楊明勳拿合約書給伊簽的時候，彭政裕也在場，而
    且楊明勳跟彭政裕也都有叫伊簽名，合碩公司現場負責人是
    楊明勳，伊每次去合碩公司都有看到楊明勳在指揮其他員工
    做事情，伊是在97年7 月初到8 月初擔任負責人，8 月初公
    司負責人就換為張偉民等語（見偵卷第148 頁背面至第150
    頁），另於偵查中供稱：是丙○○介紹伊去進去合碩公司，
    是楊明勳、彭政裕跟伊談的，他們叫伊當合碩公司的人頭，
    而那時缺錢，彭政裕說會給伊20萬元，但實際上都沒有給，
    丙○○知道伊缺錢，才介紹伊去當合碩公司負責人（見偵卷
    第105 、106 、158 、159 、166 、167 頁）；又同案被告
    丁○○亦於警詢時供稱：伊在合碩公司擔任採購主任，是綽
    號「卓董」的總經理告知要跟何家廠商接洽，合約書是總經
    理看過後，就叫伊把合約書拿給公司董事長乙○○簽名，有
    關合約的事，卓董都會叫林經理（丙○○）處理，在乙○○
    簽署合約書時，林經理跟綽號「阿裕」的人都會在場，綽號
    「阿裕」之人時常跟卓董討論事情，丙○○是合碩公司經理
    ，卓董經常委託丙○○處理公司的事，有關乙○○的事，像
    是合約或是需要由公司負責人出面處理的事情，都是丙○○
    找乙○○一起討論、處理等語（見偵卷第121 背面、122 頁
    ），互核上開被告戊○○與同案被告乙○○、丁○○所述，
    被告戊○○、丙○○2 人就介紹無資力之同案被告乙○○擔
    任合碩公司之人頭負責人，並給予一定之報酬，及責由同案
    被告丁○○負責3C賣場，並配合經銷合約之簽訂事宜等情，
    均知之甚詳，足見被告戊○○、丙○○與同案被告乙○○、
    丁○○確有共同經營合碩公司之3C賣場無訛，非僅僅係單純
    介紹同案被告乙○○與同案被告丁○○認識而已。雖同案被
    告乙○○就給予報酬之方式所述前後有所不一，惟同案被告
    乙○○就其擔任合碩公司人頭負責人，被告戊○○答應給予
    一定報酬乙節，其前後所述均一致，自難僅因報酬給付之方
    式前後所述不一，即認同案被告乙○○前開所述與被告戊○○、同案被告丁○○所述相符部分均不可採。(2)另證人己○○於偵查中證稱：是丁○○以楊明勳名義跟禾聯公司訂貨，
    前後約1 個月，都沒有付過貨款，第一次跟對方交易，因為
    賣場剛開幕，產品去賣場做陳列，會對新廠商比較優惠，所
    以沒有要求開支票或提出保證金等語（見偵卷第106 頁），
    再觀諸合碩公司與禾聯公司所簽訂之經銷商合約書是在97年
    7 月16日，禾聯公司送貨至合碩公司3C賣場之時間是在97年
    7 月17日、19日，有上開經銷商合約書及銷貨單可憑，而同
    案被告乙○○將合碩公司之股權讓與張偉民之時間是在97年
    7 月25日，有買賣合約書1 份在卷可參（見他字卷第72頁）
    ，同案被告乙○○所稱其於97年7 月初擔任合碩公司負責人
    ，足見以同案被告乙○○為名義負責人之合碩公司，向禾聯
    公司收取冷氣、液晶電視等商品後，未及1 個月即將公司轉
    讓予他人，自始即無付款之意，顯見被告戊○○、丙○○與
    同案被告乙○○、丁○○、綽號「卓董」等人所經營之公司
    並無何資力可言，被告戊○○、丙○○明知於此，竟仍與同
    案被告乙○○、丁○○及綽號「卓董」之人在公司無資力與
    誠意經營3C家電買賣下，仍向禾聯公司訂購商品，嗣後並均
    逃匿無蹤，是被告戊○○、丙○○與同案被告乙○○、丁○○、綽號「卓董」等人確有假借買賣之名而行詐欺其實之犯
    行，至堪認定。
  (三)綜上所述，被告戊○○、丙○○與同案被告乙○○、丁○○
    、綽號「卓董」等人確具有犯意之聯絡，推由同案被告丁○○向禾聯公司訂購商品，並以上開詐欺手法，騙得禾聯公司
    之貨物後，即將詐得貨物變賣之詐欺犯行明確。本案事證明
    確，被告2 人詐欺之犯行均洵堪認定，應予依法論科。
二、核被告戊○○、丙○○所為，均係犯刑法第339 條第1 項之
    詐欺取財罪。被告戊○○、丙○○與同案被告乙○○、丁○○、綽號「卓董」之成年男子間，有犯意之聯絡及行為之分
    擔，皆為共同正犯。又告訴人先後2 日送貨至被告等所經營
    之賣場，被告等係基於同一詐欺之犯意下，於密切接近之時
    、地實施，侵害同一之法益，各行為之獨立性極為薄弱，在
    時間差距上，難以強行分開，應視為數個舉動之接續施行，
    合為包括之一行為予以評價，應屬接續犯，只論以一罪。另
    被告戊○○前於93年間因恐嚇取財案件，經臺灣高等法院臺
    中分院以93年度上訴字第106 號判決判處有期徒刑8 月，並
    經最高法院以93年度台上字第3232號判決駁回上訴確定，於
    95年2 月18日縮刑期滿執行完畢乙節，臺灣高等法院被告戊○○前案紀錄表1 份在卷可憑，其受有期徒刑執行完畢後5
    年以內故意再犯有期徒刑以上之本罪，為累犯，應依刑法第
    47條第1 項之規定，加重其刑。爰審酌被告2 人為圖一己私
    利，妨害交易安全，而與共犯乙○○、丁○○、綽號「卓董
    」之人共同詐騙告訴人之商品，且犯後均否認犯行，未見悔
    意，且亦未與告訴人達成和解，賠償告訴人所受之損害，及
    其參與犯罪之程度，告訴人所受之損害等一切情狀，分別量
    處如主文所示之刑，並參酌本件犯罪情節、所生危害等情，
    均諭知以新臺幣1,000 元折算1 日之易科罰金折算標準，以
    資懲儆。
三、至於未到案之被告乙○○、丁○○，俟其等到案後再由本院
    另行審結。
據上論斷，應依刑事訴訟法第299 條第1 項前段，刑法第28條、
第339 條第1 項、第47條第1 項、第41條第1 項前段，刑法施行
法第1 條之1 ，判決如主文。
本案經檢察官甲○○到庭執行職務。
中    華    民    國    99    年    4     月    23    日
                  刑事第十七庭  審判長法  官  陳玉聰
                                      法  官  洪挺梧
                                      法  官  劉惠娟
以上正本證明與原本無異。
如不服本判決，應於收受送達後10日內向本院提出上訴書狀（應
敘述具體理由並附繕本）。
上訴書狀如未敘述理由，應於上訴期間屆滿後20日內補提理由書
於本院。
                                      書記官  王崑煜
中    華    民    國    99    年    4     月    23    日
附錄本判決論罪科刑法條全文：
刑法第339條第1項
意圖為自己或第三人不法之所有，以詐術使人將本人或第三人之
物交付者，處5 年以下有期徒刑、拘役或科或併科1千 元以下罰
金。

司法院資訊處製作；財團法人民間司法改革基金會備份。
